臺灣臺中地方法院刑事判決　　　　　　　96年度易字第4763號
公　訴　人　臺灣臺中地方法院檢察署檢察官
被　　　告　丙○○
上列被告因詐欺案件，經檢察官提起公訴（96年度偵字第18615
號）及移送併辦（臺灣士林地方法院檢察署96年度偵字第9898號
），被告於準備程序中就被訴事實為有罪之陳述，經本院合議庭
評議後裁定由受命法官獨任改行簡式審判程序審理，判決如下：
    主    文
丙○○幫助意圖為自己不法之所有，以詐術使人將本人之物交付
，處有期徒刑貳月，如易科罰金，以新臺幣壹仟元折算壹日，減
為有期徒刑壹月，如易科罰金，以新臺幣壹仟元折算壹日。
    犯罪事實
一、丙○○可預見金融帳戶係個人理財之重要工具，關係個人財
    產、信用之表徵，一般人利用他人名義之金融帳戶，常與詐
    欺取財之犯罪密切相關，且取得他人存摺之目的，在於收取
    贓款及掩飾犯行不易遭人追查，又對於提供帳戶之行為本身
    ，雖無引發他人萌生犯罪之確信，但仍不顧他人所可能遭受
    之危險，竟基於縱若有人持以犯詐欺取財罪亦不違反其本意
    之幫助犯意，於民國96年4月20日14時許，在臺北市萬華區
    某處，將其向臺北市○○○路合作金庫商業銀行自強分行申
    請開立帳號0000000000000號帳戶之存摺、提款卡、印章及
    密碼，連同其於96年4月20日所申辦遠傳電信行動電話門號0
    000000000號之SIM卡，利用超峰快遞，無償提供予該真實姓
    名年籍不詳自稱「高先生」之成年男子使用，該自稱「高先
    生」之成年男子所屬之詐騙集團於取得丙○○交付之前開合
    作金庫商業銀行自強分行帳戶之存摺、提款卡、印章及密碼
    與前開行動電話門號SIM卡後，竟基於詐欺取財之犯意，意
    圖為自己不法之所有，(一)於96年4月22日，利用網際網路，
    刊登網拍數位相機之不實訊息，致使乙○○誤信為真，陷於
    錯誤，於96年4月22日21時31分許，前往臺中市○○區○○
    路3段130號西屯郵局自動櫃員機，依照詐騙集團成員指示，
    匯款新臺幣（下同）2100元至丙○○所申請開立之前開合作
    金庫商業銀行自強分行帳戶內；(二)於96年4月22日，利用網
    際網路，刊登拍賣行動電話之不實訊息，致使葉進裕誤信為
    真，陷於錯誤，於96年4月23日15時許，透過網路銀行匯款
    7220元至丙○○所申請開立之前開合作金庫商業銀行自強分
    行帳戶內；(三)於96年4月23日，利用雅虎奇摩拍賣網，刊登
    拍賣SONY ERICSSON廠牌行動電話及聯絡電話0000000000號
    行動電話之不實訊息，致使甲○○誤信為真，陷於錯誤，於
    96年4月23日15時18分許，前往新光商業銀行自動櫃員機，
    依照詐騙集團成員指示，匯款6720元至丙○○所申請開立之
    前開合作金庫商業銀行自強分行帳戶內。
二、案經被害人乙○○訴由臺中市警察局第六分局報告臺灣臺中
    地方法院檢察署檢察官偵查起訴暨移送併辦。
    理    由
一、訊據被告丙○○對於上揭時地，無償提供其申請開立之合作
    金庫商業銀行自強分行帳戶及所申請行動電話門號卡予該自
    稱「高先生」之成年男子所屬之詐騙集團作為向人詐財之匯
    款帳戶及聯絡電話使用等情，業經坦認屬實，核與被害人乙○○於警詢及本院中之指訴內容及被害人甲○○於警詢中之
    指述內容均屬相符，並有被告申請開立合作金庫商業銀行自
    強分行之開戶資料及交易往來明細各一份、詐騙集團所刊登
    之不實網拍訊息二份、告訴人乙○○受騙匯款之中華郵政公
    司自動櫃員機交易明細表影本一份、被告郵遞前開帳戶及門
    號卡之超峰快遞收送貨單影本一份、被告申辦前開門號卡之
    通聯調閱查詢單一份、臺灣板橋地方法院檢察署檢察官96年
    度偵字第15955號聲請簡易判決處刑書一份在卷可稽，被告
    自白供述與現有事證相符，應堪置信。按刑法上之故意，區
    分直接故意（確定故意）與間接故意（不確定故意），「行
    為人對於構成犯罪之事實，明知並有意使其發生者」為直接
    故意，「行為人對於構成犯罪之事實，預見其發生而其發生
    並不違背其本意者」為間接故意；又金融帳戶為個人理財之
    工具，申請開設金融帳戶並無任何特殊之限制，一般民眾皆
    能自由申請開戶，並得同時在不同金融機構申請多數存款帳
    戶使用，乃眾所周知之事實，依一般人之社會生活經驗，倘
    係合法收入，本可自行向金融行庫開戶使用，而無向他人收
    購帳戶使用之必要；苟不以自己名義申請開戶，反以各種名
    目向不特定人取得金融機構帳戶使用，衡情應能懷疑其目的
    在於施用詐騙手段以非法取得他人財物，且以不實網拍訊息
    向人詐財之犯罪類型層出不窮，該等犯罪多數均係利用人頭
    帳戶作為出入帳戶，並經媒體廣為披載，被告係已成年且具
    有相當智識之人，亦當知悉社會上常有利用人頭帳戶從事詐
    欺取財之犯罪情事；另以行動電話門號申請極為便利，任何
    人均得隨時申辦使用，若不以自行名義申辦，反而以其他名
    目向不特定人要求提供門號，衡諸常情，即可推知收取門號
    之人係為作為不法用途以掩飾身分使用；則被告對於該詐騙
    集團成員取得其前開帳戶及門號之目的，係為作為實施詐欺
    取財之犯行應可預見，更徵對於其前開帳戶被利用作為向人
    詐騙財物之情，並無違背其本意。至被告交付其前開帳戶存
    摺、印章、提款卡、密碼及行動電話門號卡之行為，既非詐
    欺取財罪之構成要件行為，且查無任何證據足資證明被告與
    該詐騙集團成員間有何共同詐欺取財之犯意聯絡，足認被告
    應僅係出於幫助犯罪之行為。本件事證明確，被告犯行，洵
    堪認定。
二、查：自稱「高先生」之成年男子所屬之詐欺集團於取得被告
    提供之前開合作金庫商業銀行自強分行帳戶及行動電話門號
    卡後，基於詐欺取財之犯意，意圖為自己不法之所有，利用
    不實之網拍訊息，並以前開被告所申辦之行動電話門號做為
    聯絡電話，先後向告訴人乙○○及被害人葉進裕、甲○○，
    施以詐術，致使告訴人乙○○及被害人葉進裕、甲○○分別
    受騙而依照指示匯款至被告所申請開立交付予該自稱「高先
    生」之成年男子所屬之詐欺集團使用之合作金庫商業銀行自
    強分行帳戶內，而詐得財物，核該詐騙集團成員所為，係犯
    刑法第三百三十九條第一項之詐欺取財罪。本件被告同時將
    其所申請開立之合作金庫商業銀行自強分行帳戶及所申辦之
    行動電話門號卡交予詐騙集團成員作為詐欺取財之匯款帳戶
    使用，顯係基於幫助他人詐欺取財之犯意，且所為提供帳戶
    予他人之行為係屬刑法詐欺取財罪構成要件以外之行為，其
    既以幫助他人犯罪之意思而參與犯罪構成要件以外之行為，
    核其所為，係犯刑法第三十條第一項前段、第三百三十九條
    第一項之幫助詐欺取財罪。被告幫助詐欺集團成員犯詐欺取
    財罪，為幫助犯，應依刑法第三十條第二項之規定，減輕其
    刑。至於臺灣士林地方法院檢察署檢察官96年度偵字第9898
    號移送併辦部分，與本案係屬同一案件之關係，應為起訴效
    力所及，本院自得併予審理。又臺灣板橋地方法院檢察署檢
    察官96年度偵字第15955號被告被訴幫助詐欺案件，雖經該
    署檢察官另行聲請簡易判決處刑（臺灣板橋地方法院96年度
    簡字第6276號），惟該部分與本案業經起訴部分，係屬同一
    案件，應為本件起訴效力所及，本院亦得併予審理，附此敘
    明。爰審酌被告素行紀錄良好，此有臺灣高等法院被告前案
    紀錄表在卷可稽，因信任該自稱「高先生」之成年男子而無
    償提供前開銀行帳戶及行動電話門號予其使用，經該自稱「
    高先生」之成年男子所屬之詐騙集團作為向人詐欺取財之匯
    款帳戶及聯絡電話使用，被告之行為，助長犯罪之不良風氣
    ，幫助犯罪者隱匿真實身分，增加檢警查緝犯罪之困難性，
    間接造成更多人之遭受損害，其行固屬可議，惟因被告犯罪
    後業經坦承犯行，犯後態度良好，且被告並未因提供金融帳
    戶及行動電話門號而獲得任何利益，再者，被告本身並未實
    際參與詐欺取財之犯行，可責難性較為輕微，考量本件目前
    已知被害人受騙金額非鉅等一切情狀，量處如主文所示之刑
    ，併予諭知易科罰金之折算標準，以示懲儆。查：本案被告
    之犯罪時間，係在96年4月24日以前，依中華民國九十六年
    罪犯減刑條例第二條第一項第三款、第七條之規定，應減其
    宣告刑二分之一，故原宣告刑有期徒刑二月應減為有期徒刑
    一月，並依該減刑條例第九條之規定，併予諭知易科罰金之
    折算標準。
據上論斷，應依刑事訴訟法第二百七十三條之一第一項、第二百
九十九條第一項前段，刑法第三十條第一項前段、第二項、第三
百三十九條第一項、第四十一條第一項前段，刑法施行法第一條
之一第一項、第二項前段，中華民國九十六年罪犯減刑條例第二
條第一項第三款、第七條、第九條，判決如主文。
中　　華　　民　　國　　96　　年　　11　　月　　13　　日
                  刑事第五庭    法  官  巫淑芳
上正本證明與原本無異。
如不服本判決，應於收受送達後10日內向本院提出上訴書狀（應
敘述具體理由並附繕本）。
上訴書狀如未敘述理由，應於上訴期間屆滿後20日內補提理由書
於本院。
                                書記官  王麗麗
中　　華　　民　　國　　96　　年　　11　　月　　13　　日
附錄論罪科刑法條：
中華民國刑法第339條：
意圖為自己或第三人不法之所有，以詐術使人將本人或第三人之
物交付者，處五年以下有期徒刑、拘役或科或併科一千元以下罰
金。
以前項方法得財產上不法之利益或使第三人得之者，亦同。
前二項之未遂犯罰之。
